【裁判字號】    94,易,1011
【裁判日期】    950309
【裁判案由】    妨害自由等
【裁判全文】
臺灣彰化地方法院刑事判決              94年度易字第1011號
公  訴  人  臺灣彰化地方法院檢察署檢察官
被      告  甲○○
                    （現於臺灣彰化監獄彰化分監執行另案）
上列被告因妨害自由等案件，經檢察官提起公訴（九十四年度偵
字第二四三九號），本院判決如下：
    主  文
甲○○連續傷害人之身體，處有期徒刑捌月；又共同以非法方法
，剝奪人之行動自由，處有期徒刑壹年陸月；又共同損壞他人自
用小客車之左後車燈、後車窗及後車廂鈑金，足以生損害於他人
，處有期徒刑參月。應執行有期徒刑貳年參月。
    事  實
一、甲○○素行不良，曾因違反槍砲彈藥刀械管制條例、麻醉藥
    品管理條例、懲治盜匪條例及妨害自由等案件，經法院分別
    判處有期徒刑九月、五月、七年四月、十月確定，嗣並經法
    院裁定應執行有期徒刑九年二月，而其入監執行後，甫於民
    國九十年二月二十一日因縮短刑期假釋出監並付保護管束，
    假釋期間至九十四年九月二十六日（現已撤銷假釋，入監執
    行殘刑）。詎甲○○於假釋期間，仍不知悔改，因不滿林才
    福與其妻劉雯玲兩人關係密切，復多次尋找林才福與其妻劉
    雯玲之行蹤無著，對林才福懷恨在心，為找尋林才福報復，
    竟為下列犯行：
（一）先於九十三年十一月二十日凌晨一時三十九分許，基於無
      故侵入他人住宅之犯意，未經同意即擅自侵入林才福原位
      於彰化縣秀水鄉下崙村育英巷二六號之住處內（該處為林
      才福之母庚○○、弟乙○○、妹戊○○、丁○○、伯父己○○、伯母丙○○○、堂兄林本岳共同之住處，林才福當
      時則在外租屋居住）。之後即基於恐嚇危害安全及傷害人
      身體之概括犯意，上樓至乙○○房間內，喚醒乙○○後，
      以身上所攜帶型似手槍之金屬物品一支（未扣案，亦無證
      據證明係槍砲彈藥刀械管制條例所管制之槍砲），抵住乙○○頭部並用力敲打，且出言向其恫稱：「要你吞子彈」
      ，以此方式逼問林才福之行蹤，使乙○○心生畏懼，致生
      危害於安全，並受有臉部開放性傷口之傷害。適戊○○、
      庚○○、丁○○及己○○先後陸續發現屋內有異狀而起身
      查看，甲○○復持該金屬物品，先後用力敲打戊○○及庚○○之頭部，並分別向庚○○、戊○○恫稱：「要你吞子
      彈」、「要你們全家死光光」、「我還會再來」等語，之
      後忿然離去，使戊○○、庚○○等人心生畏懼，致生危害
      於安全，並致戊○○、庚○○均受有頭部開放性傷口之傷
      害。
（二）甲○○因仍未尋得其妻劉雯玲，遂另於九十三年十二月十
      九日凌晨四時十分許，夥同另一名姓名、年籍不詳之成年
      男子（下稱甲男），共同基於無故侵入他人住宅、剝奪他
      人行動自由、恐嚇危害安全之犯意聯絡及傷害人身體之概
      括犯意聯絡，再度前往上址，未經同意即擅自侵入同上住
      宅，之後二人即上樓質問己○○關於林才福之所在，未果
      ，隨即分持菜刀一把及鐵鎚一支（均未扣案）強押己○○
      、丙○○○至一樓庚○○房間門外（當時庚○○、戊○○
      、丁○○及乙○○均在該房間內），由甲○○喝令庚○○
      開門，並持菜刀揮砍房門，庚○○聞聲後不從，甲○○乃
      憤而持菜刀揮砍己○○之頭部，致己○○受有頭部開放性
      撕裂傷併皮膚缺損之傷害，之後用力踹門進入庚○○之房
      間內，趁庚○○撥打電話求救之際，再持菜刀趨前揮砍庚○○之左肩部，致庚○○受有左肩部切割傷之傷害，之後
      又轉向揮砍丁○○，而甲男則用腳踢乙○○、戊○○及丁○○之身體（丁○○、乙○○及戊○○因以棉被阻擋攻擊
      而幸未受傷）。斯時，己○○因見自己及庚○○、林美惠
      、丁○○等人現在遭受上開不法侵害之情狀仍持續進行，
      遂趁隙上樓向其子林本岳求援，父子二人即共同基於防衛
      自己及他人權利之意思聯絡，由林本岳手持木劍一把，己○○則手持滑板車一個，迅速返回庚○○房間內，驅打甲○○及甲男，而與之奮力抵抗（己○○、林本岳所涉傷害
      罪嫌，已經檢察官另為不起訴處分）。嗣甲○○及甲男見
      狀不敵，欲行離去之際，乃揚言恫稱：「要去車上取槍」
      、「要讓你們全家死光光」等語，使己○○、丙○○○、
      林本岳、庚○○、乙○○、戊○○及丁○○等人心生畏懼
      ，致生危害於安全。甲○○及甲男出門離去時，仍有怒意
      ，竟另基於共同損壞他人之物之犯意聯絡，分持菜刀、鐵
      鎚敲打己○○所有停放門外車牌號碼七Ｌ—五四九五號自
      用小客車，致該自用小客車之左後車燈、後車窗及後車廂
      鈑金損壞。
二、案經乙○○、戊○○、庚○○、己○○及丙○○○訴由彰化
    縣警察局鹿港分局報告臺灣彰化地方法院檢察署檢察官偵查
    起訴。
    理  由
一、訊據被告甲○○矢口否認上開犯行，辯稱：九十三年十一月
    二十日當天伊並未去上址毆打告訴人，另於九十三年十二月
    十九日凌晨四時十分許，伊是自己一個人是去上址找妻子劉
    雯玲及林才福，當時伊在門口遇到林本岳，伊就表明要找林
    才福，林本岳說林才福與劉雯玲現同居在秀水一帶，伊表明
    其為劉雯玲之丈夫後，林本岳突然就雙手分持西瓜刀、鐵條
    砍殺伊，接著有五至六個人也衝出來，持木棍毆打伊成傷，
    之後伊立即逃跑，伊並未為上開傷害、妨害自由及損壞車輛
    之犯行云云。經查：
（一）上揭犯罪事實，業據證人乙○○、戊○○、庚○○、己○○、丁○○、林本岳及丙○○○等人於警、偵訊中證述甚
      詳，且互核渠等所證述前後之情節大致符合，渠等與被告
      又素不相識，並無怨隙，衡情應無惡意構詞誣陷被告之理
      ，是以渠等所證應堪採信。此外，參照卷附彰化秀傳紀念
      醫院出具之己○○、庚○○、乙○○、戊○○診斷證明書
      各一紙、宗生醫院出具之庚○○診斷證明書一紙、己○○
      於彰化秀傳紀念醫院就診之病歷、護理記錄等資料影本等
      資料，己○○、庚○○、乙○○、戊○○的確受有如渠等
      所述之傷害，再觀諸卷附之現場相片十張，上開證人住處
      之房門、棉被等確實有遭到菜刀揮砍之痕跡，證人己○○
      所有之車牌號碼七Ｌ—五四九五號自用小客車之左後車燈
      、後車窗及後車廂鈑金亦遭到損壞，更堪認上開證人所述
      為真，是以被告上開犯罪事實之事證已相當明確。
（二）被告雖以前詞置辯，並提出長森醫院診斷證明書一紙為證
      。惟參諸被告於案發時仍在假釋期間，且殘刑仍達四年餘
      之情，則其為避免遭撤銷假釋而全盤否認上情，要屬常情
      ，何況被告所為上開犯行之事證業臻明確，已如前述，顯
      見其事後空言否認，無非卸責之詞，尚難採信。且據被告
      所辯之情節，其於三更半夜至他人住處尋人，動機已有可
      議之處。再者，林本岳等人與被告之間又素不相識，豈有
      夜深人靜不去就寢，而守株待兔在門口等候被告造訪後加
      以毆打之理？又林本岳一手持西瓜刀，一手持鐵條將被告
      毆打成傷乙節，客觀上本即殊難想像，且證人林本岳已於
      偵查中證稱其右手因傷無法使力握物之情，並提出其身心
      殘障手冊為證，更堪認被告所辯不僅與常情不符，亦與事
      實有違，自難以採信。至被告所受傷害縱然係遭林本岳、
      己○○所為，然渠等與被告間素不相識，又無何怨隙，除
      非被告確對渠等施以不當之侵害，否則衡情而論渠等不至
      動手毆打被告之理，況此亦屬他人應否負過失傷害刑責問
      題，亦未能卸免被告上開犯行之責任。
（三）綜上所述，被告前開所辯，均係事後卸責之詞，不足採信
      ，本件事證已臻明確，被告上開犯行洵堪認定。
二、（一）核被告甲○○上開於九十三年十一月二十日所為之犯
    行《即事實欄（一）部分》，係犯刑法第三百零六條第一項
    之無故侵入他人住宅罪、第三百零五條之恐嚇危害安全罪、
    第二百七十七條第一項之傷害罪。被告先後傷害、恐嚇乙○○、庚○○、戊○○之行為，均時間緊接，各觸犯構成要件
    相同之罪，均應依連續犯之規定論以一罪，並加重其刑。又
    被告所犯前開三罪間，有方法與結果之牽連關係，為牽連犯
    ，應從較重之傷害罪論處。（二）被告上開於九十三年十二
    月十九日所為之犯行《即事實欄（二）部分》，係另犯刑法
    第三百零六條第一項之無故侵入他人住宅罪、第二百七十七
    條第一項之傷害罪、第三百零二條第一項之剝奪他人行動自
    由罪、第三百零五條之恐嚇危害安全罪及第三百五十四條之
    毀損罪。公訴人雖認被告強押己○○及丙○○○之行為，係
    犯刑法第三百零四條第一項之強制罪，惟查被告與甲男當時
    係分持菜刀、鐵鎚強押己○○及丙○○○，依證人己○○及
    丙○○○於警詢、偵訊中所述，及客觀情形觀之，當時己○○及丙○○○已失去行動自由之事實，應堪認定，公訴人漏
    未斟酌此點，尚有未洽。惟因基本事實同一，本院自應予審
    理，並變更起訴法條為刑法第三百零二條第一項之剝奪他人
    行動自由罪。被告與甲男間就此部分之犯行，彼此間有犯意
    聯絡及行為分擔，均為共同正犯。被告先後傷害己○○、庚○○之行為，時間緊接，觸犯構成要件相同之罪，應依連續
    犯之規定論以一罪，並加重其刑。被告以一行為同時剝奪己○○及丙○○○之行動自由，觸犯數罪名，為同種想像競合
    犯，應從一重處斷。又被告此部分所犯之無故侵入他人住宅
    、傷害、剝奪他人行動自由及恐嚇危害安全四罪間，有方法
    與結果之牽連關係，為牽連犯，應從較重之剝奪他人行動自
    由罪論處。末查，被告所犯之上開傷害罪《事實欄（一）部
    分》、剝奪他人行動自由罪、毀損罪《事實欄（二）部分》
    ，犯意各別，行為互殊，應分論併罰之。爰審酌被告前即曾
    因違反槍砲彈藥刀械管制條例、麻醉藥品管理條例、懲治盜
    匪條例及妨害自由等案件，經法院裁定應執行有期徒刑九年
    二月，而其入監執行後，甫於九十年二月二十一日假釋出監
    ，素行已屬不佳，詎於假釋期間仍不知自我警惕而再犯本案
    ，實屬不該，且其深夜無端闖入他人住處，嚴重危害居家安
    全，又持菜刀等物品，攻擊、傷害被害人頭部，並口出惡言
    恫嚇，再無端損壞他人汽車，手段十分兇狠，犯後亦一再杜
    撰客觀上不可能發生之情節而意圖卸責，未見任何悔意，及
    其犯罪之動機、目的、所生損害等一切情狀，就其所犯上開
    三罪各量處如主文所示之刑，並定其應執行刑，以示懲儆。
    另被告犯本案所使用之金屬物品及菜刀等物均未扣案，且乏
    證據證明為被告所有或係屬違禁物，故本院均不另為沒收之
    諭知，併予敘明。
據上論斷，應依刑事訴訟法第二百九十九條第一項前段、第三百
條，刑法第二十八條、第五十六條、第二百七十七條第一項、第
三百零二條第一項、第三百零五條、第三百零六條第一項、第三
百五十四條、第五十五條、第五十一條第五款，罰金罰鍰提高標
準條例第一條前段，判決如主文。
本案經檢察官何蕙君到庭執行職務。
中    華    民    國    95    年    3     月    9     日
                        臺灣彰化地方法院刑事第一庭
                              審判長法官  李進清
                              法      官  王昌鑫
                              法      官  紀佳良
以上正本證明與原本無異。
如不服本判決，應於判決送達後十日內，向本院提出上訴狀。（
應附繕本）
告訴人或被害人對於判決如有不服具備理由請求檢察官上訴者，
其上訴期間之計算係以檢察官收受判決正本之日期為準。
中    華    民    國    95    年    3     月    13    日
                              書  記  官  陳錫威
附錄本案論罪科刑法條：
刑法第三百零五條：
以加害生命、身體、自由、名譽、財產之事，恐嚇他人致生危害
於安全者，處二年以下有期徒刑、拘役或三百元以下罰金。
刑法第二百七十七條第一項：
傷害人之身體或健康者，處三年以下有期徒刑、拘役或一千元以
下罰金。犯前項之罪因而致人於死者，處無期徒刑或七年以上有
期徒刑；致重傷者，處三年以上十年以下有期徒刑。
刑法第三百零六條第一項：
無故侵入他人住宅、建築物或附連圍繞之土地或船艦者，處一年
以下有期徒刑、拘役或三百元以下罰金。
刑法第三百零二條第一項：
私行拘禁或以其他非法方法，剝奪人之行動自由者，處五年以下
有期徒刑、拘役或三百元以下罰金。
刑法第三百五十四條：
毀棄、損壞前二條以外之他人之物或致令不堪用，足以生損害於
公眾或他人者，處二年以下有期徒刑、拘役或五百元以下罰金。


司法院資訊處製作；財團法人民間司法改革基金會備份。
